【裁判字號】    97,消債更,1518
【裁判日期】    980424
【裁判案由】    更生事件
【裁判全文】
臺灣臺南地方法院民事裁定          97年度消債更字第1518號
債  務  人  乙○○
                      送達代.
上列當事人因消費者債務清理事件，聲請更生，本院裁定如下：
    主    文
聲請駁回。
聲請費用由聲請人負擔。
    理    由
一、按債務人與金融機構協商成立者，不得聲請更生或清算，但
    因不可歸責於己之事由，致履行顯有重大困難者，不在此限
    ；本條例施行前，債務人依金融主管機關協調成立之中華民
    國銀行公會會員辦理消費金融案件無擔保債務協商機制與金
    融機構成立之協商，準用前項之規定，消費者債務清理條例
    第151條第5項、第6項分別定有明文。 又聲請更生或清算不
    合程式或不備其他要件者，法院應以裁定駁回之，但其情形
    可以補正者，法院應定期間先命補正， 復為同條例第8條所
    明定。
二、本件聲請意旨略以：因大環境景氣不佳，聲請人任職之汽車
    公司薪水日漸減少，尚須扶養子女2人，於民國95年10月與
    最大債權銀行台新銀行協商成立每月繳款28,698元，目前雖
    仍持續繳款中，然聲請人薪水漸少恐無力負荷，有不能清償
    債務之虞，而債務人之無擔保或無優先權之債務總額未逾1,
    20 0萬元，復未經法院裁定開始清算程序或宣告破產，惟因
    不可歸責於己之事由，致履行顯有重大困難，為此，依消費
    者債務清理條例提出本件更生之聲請等語。
三、經查：
(一)、債務協商狀況及履約情形：
    債務人前於消費者債務清理條例施行前，依金融主管機關協
    調成立之中華民國銀行公會會員辦理消費金融案件無擔保債
    務協商機制與金融機構於95年10月4日成立協商，當時債務
    人之無擔保債務總額為3,443,762元，雙方約定債務人每月
    應償還款項為28,698元，分120期，年利率0%，目前仍正常
    繳款中，有台新銀行陳報之債務協商協議書、收入證明切結
    書、交易明細表等件為證，聲請人亦自承仍正常繳款中，堪
    認為真實。
(二)、債務人之財產狀況：
    經本院依職權調閱稅務電子閘門財產所得調件明細表之資料
    顯示，債務人於96年全年度薪資、執行業務所得為1,485,92
    4元，每月平均約有123,827元，另據南都汽車股份有限公司
    函覆本院有關聲請人97年1月至12月實領薪資、獎金所得共
    為712,308元，每月平均收入59,359元，惟依聲請人存摺內
    頁交易紀錄，聲請人除南都公司薪資外，每月尚有和安保險
    、和運租車之收入，聲請人亦自承97年1月至11月收入總額
    為781,231元，依聲請人合作金庫佳里分行存摺交易紀錄顯
    示聲請人98年1月所得高達183,043元，另聲請人擁有台南縣
    學甲鎮中洲501-1號房地各1筆、汽車1部，依上開調件明細
    表所載財產價值為1,167,000元。
(三)、債務人之支出：
    以債務人目前負債財務狀況，理應節衣縮食，撙節開銷，本
    院參酌我國97年度、98年度最低生活費標準為每人9,829元
    ，有歷年最低生活費一覽表在卷足佐，而上開生活費標準係
    按照政府公布最近一年平均每人消費支出（包含食品費、衣
    著鞋襪費、房租水電費、家居管理費、醫療保健費、交通通
    訊費、娛樂教育費及雜項支出）百分之60訂定，成人部分之
    基本生活費用依此標準計算，應屬適當。聲請人主張每月生
    活支出達28,600元，顯屬過高。另聲請人育有2名幼女（分
    別為88年次、91年次），因目前就讀國小，因年幼子女既係
    依附於父母提供之住所共同生活，且其日常生活較為單純，
    是其基本生活費用當與成人之基本生活費用不同（如房租費
    、家居管理費、通訊費等費用項目即非年幼子女基本生活所
    需費用項目），故年幼子女基本生活費用應參酌98年度綜合
    所得稅之免稅額，每人全年82,000元，計算每人每月基本生
    活所需約為7千元為適當，則依此計算，聲請人負擔本身生
    活費及子女扶養費基本費用合計為23,829元（計算式：9829
    ＋7000X2=23829）。準此，雖聲請人97年度之收入較前2年
    度有減少狀況，然依其97年度每月平均薪資尚有59,359元及
    98年1月份所得達183,043元以觀，扣除每月負擔其本身基本
    生活及扶養子女費用23,829元後之餘額，尚難謂有何不能清
    償協商款項28,698元之虞，況聲請人仍正常繳納協商款項中
    ，亦難認其有不能清償債務之情事。
四、綜上所述，聲請人既無不可歸責於己之事由，致履行顯有重
    大困難，其更生之聲請即不符消費者債務清理條例第151條
    第5、6項所定要件，且上開欠缺又屬無從補正，依上開說明
    ，自應駁回其更生之聲請，爰裁定如主文。
中    華    民    國    98    年    4    月    24      日
              民事第二庭    法      官  蔡雅惠
上為正本係照原本作成。
如不服本裁定，應於裁定送達後10日內，以書狀向本院提出抗告
，並繳納抗告費新臺幣1千元。
中    華    民    國    98    年    4    月    24      日
                            書  記  官  詹書瑋


司法院資訊處製作；財團法人民間司法改革基金會備份。
